【裁判字號】    95,簡,1638
【裁判日期】    951227
【裁判案由】    詐欺
【裁判全文】
臺灣屏東地方法院刑事判決              95年度簡字第1638號
聲  請  人  臺灣屏東地方法院檢察署檢察官
被      告  甲○○
上列被告因詐欺案件，經檢察官提起公訴（95年度偵字第5476號）
本院判決如下：
    主  文
甲○○幫助意圖為自己不法之所有，以詐術使人將本人之物交付
，處有期徒刑月，如易科罰金，以銀元佰元即新臺幣玖佰元
折算壹日。
    事實及理由
一、本院認定被告之犯罪事實及證據，除犯罪事實欄第4 行中「
    將其在中華郵政股份有限公司內埔郵局（下稱內埔郵局）所
    申辦帳號為00000000000000號帳戶」，應更正為「將其在中
    華郵政股份有限公司麟洛郵局（下稱麟洛郵局）所申辦帳號
    為00000000000000號帳戶」外，其餘均引用檢察官聲請簡易
    判決處刑書之記載（如附件）。
二、查被告甲○○將其所開立之金融帳戶交予不詳年籍之成年人
    所屬之詐騙集團使用，向被害人乙○○詐騙財物後，得以使
    用該帳戶為匯款工具，致被害人轉帳至被告上開帳戶內，而
    遂行詐欺取財之犯行，其顯係參與詐欺取財構成要件以外之
    行為，而對該詐騙集團遂行詐欺取財犯行資以助力，核渠等
    所為，係犯刑法第30條第1 項、第339 條第1 項詐欺取財罪
    之幫助犯。又被告行為後，刑法業於94年2 月2日 修正公布
    ，並於95年7 月1 日施行，被告行為時之修正前刑法第339
    條第1 項普通詐欺罪之法定刑為「5 年以下有期徒刑、拘役
    或科或併科1 千元以下罰金」。而依修正前罰金罰鍰提高標
    準條例第1 條前段規定提高為10倍及依修正前刑法第33條第
    5 款規定「罰金：銀元1 元以上」，故罰金刑部分經提高後
    為1 萬元以下，經折算為新臺幣後，最高可罰新臺幣3 萬元
    ，最低則為新臺幣3 元。至被告行為後公布施行之刑法施行
    法第1 條之1 規定：「中華民國94年1 月7 日刑法修正施行
    後，刑法分則編所定罰金之貨幣單位為新臺幣。94年1 月7
    日刑法修正時，刑法分則編未修正之條文定有罰金者，自94
    年1 月7 日刑法修正施行後，就其所定數額提高為30倍。但
    72年6 月26日至94年1 月7 日新增或修正之條文，就其所定
    數額提高為3 倍」；且刑法第33條第5 款亦修正為：「主刑
    之種類：罰金，新臺幣1 千元以上，以百元計算之」。查刑
    法第339 條第1 項規定，係72年6 月26日前所訂定，故依新
    法規定，罰金部分應提高為30倍，並改為新臺幣，即最高可
    罰新臺幣3 萬元，最低應罰新臺幣1 千元。經比較新、舊法
    之結果，應以被告行為時之舊法對其較為有利，應依刑法第
    2 條第1 項前段規定，適用刑法修正施行前即被告行為時關
    於科處罰金刑之法律規定。又被告行為後，刑法第30條雖亦
    經修正施行，惟此次修正僅將法文「幫助他人犯罪」修正為
    「幫助他人實行犯罪行為」，並將「從犯」一語，修正為「
    幫助犯」，以資明確，至於刑責「得按正犯之刑減輕之」之
    法律效果則未修正，因此尚不生新舊法比較之問題。爰依修
    正後刑法第30條第2 項規定，按正犯之刑減輕之。
三、爰審酌被告將帳戶提供他人詐欺取財使用，紊亂社會正常交
    易秩序，並使不法之徒藉此輕易詐取財物，致檢警難以追查
    緝捕，助長詐欺犯罪集團詐騙財物之犯罪風氣，所造成危害
    自非輕微，惟念及被告行為時年方24歲，並無前科，素行尚
    可，係因一時思慮欠周始為本件犯行，又僅係提供帳戶，並
    未直接參與詐欺犯行，犯罪情節較為輕微等一切情狀，量處
    如主文所示之刑。又本件被告犯罪後，刑法第41條第1 項前
    段亦經修正，被告行為時之刑法第41條第1 項前段規定：「
    犯最重本刑為5 年以下有期徒刑以下之刑之罪，而受6 個月
    以下有期徒刑或拘役之宣告，因身體、教育、職業、家庭之
    關係或其他正當事由，執行顯有困難者，得以1 元以上3 元
    以下折算1 日，易科罰金。」又被告行為時之易科罰金折算
    標準，修正前罰金罰鍰提高標準條例第2 條前段（現已刪除
    ）規定，就其原定數額提高為100 倍折算1 日，則本件被告
    行為時之易科罰金折算標準，應以銀元300 元折算1 日，經
    折算為新臺幣後，應以新臺幣900 元折算為1 日。惟95年7
    月1 日修正公布施行之刑法第41條第1 項前段則規定：「犯
    最重本刑為5 年以下有期徒刑以下之刑之罪，而受6 個月以
    下有期徒刑或拘役之宣告者，得以新臺幣1 千元、2 千元或
    3 千元折算1 日，易科罰金。」比較修正前後之易科罰金折
    算標準，以95年7 月1 日修正公布施行前之規定，較有利於
    被告，則應依刑法第2 條第1 項前段，並適用修正前刑法第
    41條第1 項前段規定，諭知易科罰金之折算標準。
四、據上論斷，依刑事訴訟法第449 條第1 項、第3 項、第454
    條第2 項，刑法第2 條第1 項前段、修正前刑法第339 條第
    1 項、刑法第30條第1 項、第2 項、修正前刑法第41條第1
    項前段，罰金罰鍰提高標準條例第1 條前段、修正前罰金罰
    鍰提高標準條例第2 條，逕以簡易判決處如主文所示之刑。
中    華    民    國    95    年    12    月    27    日
                        刑事第三庭    法  官  林雅莉
以上正本證明與原本無異。
如不服本件判決應於收受本判決送達後10日內向本院提出上訴書
狀（均須按他造當事人之人數附繕本）。
                                      書記官  黃佳惠
中    華    民    國    95    年    12    月    27    日
附錄本判決論罪科刑法條全文
刑法第339條第1項
意圖為自己或第三人不法之所有，以詐術使人將本人或第三人之
物交付者，處5 年以下有期徒刑、拘役或科或併科1 千元以下罰
金。


司法院資訊處製作；財團法人民間司法改革基金會備份。
